臺灣桃園地方法院民事裁定
110年度監宣字第411號
聲  請  人  廖振春    住○○市○○區○○○街00號        代  理 
 人  潘麗茹律師
相  對  人  廖廷娟  
上列當事人間監護宣告事件，本院裁定如下：
    主  文
宣告廖廷娟（女，民國00年0月0日生，身分證統一編號：Z00000
0000號）為受輔助宣告人。
選定廖振春（男，民國00年0月00日生，身分證統一編號：Z0000
00000號）為受輔助宣告人廖廷娟之輔助人。
聲請程序費用由受輔助宣告人廖廷娟負擔。
    理  由
一、本件聲請意旨略以：聲請人為相對人之父。相對人自幼個性
    內向，不愛講話，社交有嚴重障礙，於就讀永平高中時期即
    出現幻聽幻覺現象，經診斷為「思覺失調症」，曾於桃園療
    養院治療，後自民國108年10月28日起至今於國軍桃園總醫
    院精神科之日間病房住院治療中。相對人業已成年，惟因患
    有嚴重的精神障礙及心智缺陷，無法判斷網路訊息之真偽，
    且其無謀生能力，日常生活均倚聲請人與配偶共同照顧與扶
    養，惟相對人於110年4月間曾被網友利用以其名義申辦手機
    門號遭到詐騙，聲請人知悉後偕同相對人至警局報案，為保
    護相對人，實有必要為相對人聲請監護宣告或輔助宣告，由
    聲請人擔任相對人之監護人或輔助人，聲請人配偶徐靜芳則
    同意擔任會同開具財產清冊之人，以保護相對人不受他人不
    法及恣意利用，故提出本案之聲請等語，並提出親屬系統表
    、同意書、戶籍謄本、診斷證明書等件為證。
二、按法院對於監護之聲請，認為未達民法第14條第1項之程度
    者，得依民法第15條之1第1項規定，為輔助之宣告。所謂「
    輔助宣告」係指對於因精神障礙或其他心智缺陷，致其為意
    思表示或受意思表示，或辨識其意思表示效果之能力，顯有
    不足者而言，此與「受監護宣告」者，須其心智缺陷之程之
    程度已達「致不能為意思表示或受意思表示，或不能辨識其
    意思表示之效果者」，兩者顯有程度上之差異，此觀諸民法
    第14條第1項、第15條之1第1項規定自明。又受輔助宣告之
    人，應置輔助人。另法院為輔助之宣告時，應依職權就配偶
    、四親等內之親屬、最近一年有同居事實之其他親屬、主管
    機關、社會福利機構或其他適當之人選定一人或數人為輔助
    人。法院為選定輔助人前，得命主管機關或社會福利機構進
    行訪視，提出調查報告及建議。法院選定輔助人時，應依受
    輔助宣告之人之最佳利益，優先考量受輔助宣告之人之意見
    ，審酌一切情狀，並注意下列事項：㈠受輔助宣告之人之身
    心狀態與生活及財產狀況。㈡受輔助宣告之人與其配偶、子
    女或其他共同生活之人間之情感狀況。㈢輔助人之職業、經
    歷、意見及其與受輔助宣告之人之利害關係。㈣法人為輔助
    人時，其事業之種類與內容，法人及其代表人與受監護宣告
    之人之利害關係，民法第14條第3項、第1113條之1第1項、
    第1113條之1第2項準用同法第1111條第1項、第2項前段、第
    1111條之1分別定有明文。
三、經查，聲請人主張之事實業經其提出上開書證為證，且經本
    院以視訊方式於鑑定機關即陳炯旭診所鑑定醫師陳炯旭前詢
    問相對人姓名年籍，相對人能說出自己之出生日期、年齡、
    住家地址、能辨識時間、衣服顏色、仟元及佰元紙鈔，且對
    簡易個位或十位數字之加減乘除之運算，可正確計算，僅就
    64÷8＝？未為回答，並自述自己會幻聽，聽到有人在罵伊。
    鑑定人陳炯旭醫師對相對人心神及身體狀況初步診斷結果表
    示：為思覺失調症，其餘詳如鑑定報告等語，有本院111年1
    月12日訊問筆錄附卷可稽。另參酌陳炯旭診所出具精神鑑定
    報告結果略以：廖員為思覺失調症患、智能不足之個案。目
    前有生活自理之能力，有部份經濟活動能力，有社會性活動
    能力，有交通事務能力，有部份健康照護能力，顯示其因精
    神障礙或其他心智缺陷，致其為意思表示或受意思表示，或
    辨識其意思表示效果之能力達顯有不足之程度。廖員罹病多
    年，經門診、日間病房復健治療，社會功能恢復有限，未來
    應無大幅改善之可能等語，有該診所檢附之精神鑑定報告書
    在卷足按。綜上，本院審酌相對人現狀於訊問時能回答部分
    問題，且對簡易個位數及十位數加減乘除仍具有運算能力，
    然因其患有思覺失調症患、智能不足情形，並參酌鑑定人之
    意見，認相對人顯因此精神障礙或其他心智缺陷，致其為意
    思表示之能力顯較通常人較低，並已達對於處理自己事務之
    能力顯然不足之情形，但尚未達完全不能為意思能力或受意
    思能力及不能辨識其意思表示效果之程度，並未受監護宣告
    之必要，故聲請人聲請法院對相對人為監護宣告，於法不合
    ；惟相對人為意思表示、受意思表示及辨識其意思表示效果
    之能力顯有不足，實有賴他人輔助之必要，自已符合受輔助
    宣告之要件，揆諸上開規定及說明，爰依法宣告相對人為受
    輔助宣告人。
四、次按「受輔助宣告之人，應置輔助人」、「法院為監護之宣
    告時，應依職權就配偶、四親等內之親屬、最近一年有同居
    事實之其他親屬、主管機關、社會福利機構或其他適當之人
    選定一人或數人為監護人，並同時指定會同開具財產清冊之
    人。法院為前項選定及指定前，得命主管機關或社會福利機
    構進行訪視，提出調查報告及建議。監護之聲請人或利害關
    係人亦得提出相關資料或證據，供法院斟酌」民法第1113條
    之1第1項、第2項準用同法第1111條亦有明定。又受輔助宣
    告之人並不因輔助宣告而喪失行為能力，僅於其為民法第15
    條之2第1項各款列舉之法律行為時，應經輔助人同意，且參
    酌民法第1113條之1第2項規定，亦未準用同法第1099條、第
    1099條之1、第1101條及第1103條第1項之規定，顯見受輔助
    宣告之人之財產，無須由輔助人管理，自毋庸宥於準用之規
    定而指定會同開具財產清冊之人。
五、本院斟酌聲請人廖振春為相對人之父，現主責相對人醫療安
    排，負擔生活費用並負責處理相對人相關事宜，有意願擔任
    輔助人，且聲請人又無不適或不宜擔任輔助人的積極、消極
    原因，如由聲請人為受輔助宣告人廖廷娟之輔助人，應能符
    合受輔助宣告人之最佳利益，爰依法選定聲請人為受輔助宣
    告人廖廷娟之輔助人。至聲請人聲請另選任會同開具財產清
    冊之人，揆諸上開說明，核無必要，爰不另為駁回之諭知，
    併此敘明。
六、依家事事件法第174條第1項、第177條第2項、第164條第2項
    ，裁定如主文。
中　　華　　民　　國　 111  　年　　3   　月　　28　　日
                  家事法庭    法　官　林文慧
以上正本證明與原本無異。
如對本裁定抗告須於裁定送達後10日內向本院提出抗告狀。
                              書記官  蘇珮瑄
中　　華　　民　　國　　111 　年　　3 　　月　　28　　日